臺灣高雄地方法院刑事判決　　　　　　 96年度交易字第240號
公　訴　人　臺灣高雄地方法院檢察署檢察官
被　　　告　甲○○
上列被告因過失傷害案件，經檢察官提起公訴（96年度偵字第37
13號），被告於本院準備程序為有罪之陳述，經合議庭裁定由受
命法官依簡式審判程序獨任審理，判決如下：
    主  文
甲○○因過失傷害人，處有期徒刑參月，如易科罰金，以銀元參
佰元（即新臺幣玖佰元）折算壹日。
    事  實
一、甲○○考領有合格之駕駛執照，於民國95年3 月13日上午9
    時40分許，駕駛車牌號碼VL-5790 號自用小客車，自高雄市
    新興區○○路100 號前（路邊）由東往西方向起駛，其本當
    注意行車起步前應注意前後左右有無車輛，並應讓行進中之
    車輛優先通行，而當時天候晴、日間自然光線、視距良好無
    障礙物，並無不能注意之情事，竟疏未注意即此而貿然起駛
    （車體已離開路邊並略前進至同路102 號前），適有丙○○
    騎乘車牌號碼ZBQ-232 號輕型機車，沿新田路由東往西方向
    亦行經該路100 號、102 號前一帶，甲○○所駕小客車之左
    前車頭部位遂與丙○○所騎乘機車之右側車身發生碰撞，丙
    ○○因而人車倒地，致受有頭部損傷，前胸、腹部、左髖部
    、左手肘多處挫傷、第8 胸椎壓迫性骨折、第5 腰椎骨折併
    腰神經根壓迫、頸椎受傷併椎間盤突出壓迫神經等傷害。甲
    ○○於肇事後留在事故現場向前來處理之警員坦承肇事，嗣
    並接受裁判。
二、案經丙○○訴請高雄地方法院檢察署檢察官偵查起訴。
    理  由
一、本件被告甲○○所犯為死刑、無期徒刑或最輕本刑為3 年以
    上有期徒刑以外之罪，其於準備程序中就被訴犯罪事實，為
    有罪之陳述，經法官告知簡式審判程序之旨，並聽取當事人
    之意見後，依刑事訴訟法第273 條之1 第1 項規定，裁定由
    受命法官獨任進行簡式審判程序，合先指明。
二、訊據被告就其於上開時、地，因起駛未讓行進中之車輛優先
    通行之駕車過失致告訴人丙○○於傷之犯行坦承不諱，核與
    證人即告訴人丙○○之警詢中陳述相符，此外，並有道路交
    通事故現場圖暨道路交通事故調查表（一）、（二）、阮綜
    合醫院95年3 月22日診斷證明書、高雄榮民總醫院95年6 月
    26日診斷證明書、長庚紀念醫院95年7 月16日診斷證明書、
    高雄醫學大學附設中和紀念醫院95年7 月28日診斷證明書各
    1 份在卷可稽。又按汽車駕駛人行車起步前應注意前後左右
    有無車輛，並應讓行進中之車輛優先通行，道路交通安全規
    則第89條第1 項第6 款規定明確，被告於上開時、地駕車，
    本應遵守上述交通安全規則，且依卷附道路交通事故調查報
    告表（一）所載，本件車禍事故發生當時天候晴、日間自然
    光線、視距良好無障礙物，並無不能注意之情事，被告竟貿
    然起駛而未讓行進中之車輛先行，致所駕小客車與告訴人所
    騎乘機車之右側車身發生碰撞，被告之駕車行為自有過失；
    佐諸本件車禍事故經送高雄市政府交通局車輛行車事故鑑定
    委員會鑑定結果，同認被告起駛前未讓行進中之車輛先行為
    肇事原因，亦有卷附該會95年12月28日第0000000 號鑑定意
    見書可按。綜上，足認被告之自白合於事實可堪採信，被告
    過失致告訴人於傷之犯行至堪認定。
三、查被告行為後，如附表所示之相關法律均業經變更，並俱於
    95年7 月1 日施行，玆經整體比較結果，裁判時法並未較為
    有利，從而依刑法第2 條第1 項規定，自應適用各該行為時
    法，亦即修正前法；至同日施行之刑法施行法第1 條之1 ，
    僅係規範如何將刑法分則罰金刑之單位由「銀元」轉換為「
    新臺幣」，未就各該分則之實際內涵加以變更，自不生新舊
    法比較之問題，而應直接適用裁判時法，均合先敘明。是故
    核被告所為，係犯刑法第284 條第1 項前段之過失傷害罪。
    又被告於肇事後留在事故現場向前來處理之警員坦承肇事，
    嗣並接受裁判乙情，由卷附高雄市政府交通大隊交通事故談
    話紀錄表所示：被告於車禍發生後，旋即在事故發生現場製
    作談話紀錄一節，即可推之，是以被告對於未經發覺之犯罪
    自首而接受裁判，應依修正前刑法第62條前段之規定，減輕
    其刑。
四、本院審酌被告貿然起駛致令本件車禍事故，所為自有重大過
    失，且該過失行為所造成告訴人之損害非輕，惟念被告於本
    院審理中坦承過失犯行，及被告除本案外別無其他前科紀錄
    ，素行尚稱良好等一切情狀，爰量處如主文所示之刑，並諭
    知易科罰金之折算標準。
據上論斷，應依刑事訴訟法第273 條之1 第1 項、第299 條第1
項前段，刑法第284 條第1 項前段、第2 條第1 項前段，修正前
刑法（下同）第62條前段、第41條第1 項前段，刑法施行法第1
條之1 ，修正前罰金罰鍰提高標準條例第2 條（現已刪除），判
決如主文。
本案經檢察官乙○○到庭執行職務。
中　　華　　民　　國　　96　　年　　4 　　月　　13　　日
                  交通法庭  法　官  莊珮吟
以上正本證明與原本無異。
如不服本判決，應於判決送達後10日內，向本院提出上訴狀。
中　　華　　民　　國　　96　　年　　4 　　月　　13　　日
                            書記官  蔡妮君
┌───────────────────────────────────────────────┐
│附表：                                                                                        │
├──────┬─────────────┬─────────────┬───────┬────┤
│相關變更條文│行為時法（下稱舊法）之內容│裁判時法（下稱新法）之內容│比  較  理  由│備    註│
├──────┼─────────────┼─────────────┼───────┼────┤
│【罰金刑最低│罰金：（銀元）1 元以上。有│罰金：新臺幣1000元以上，以│罰金刑之最低度│舊法均較│
│度刑之變更與│期徒刑加減者，其最高度及最│百元計算。有期徒刑或罰金加│刑，由銀元10元│為有利。│
│加、減】刑法│低度同加減之。拘役或罰金加│減者，其最高度及最低度同加│（前經提高10倍│        │
│第33條第5 款│減者，僅加減其最高度。    │減之。拘役加減者，僅加減其│）即新臺幣30元│        │
│、第67條、第│                          │最高度。                  │，提高為新臺幣│        │
│68條        │                          │                          │1000元；且加（│        │
│            │                          │                          │減）之最低數額│        │
│            │                          │                          │，亦由銀元1元 │        │
│            │                          │                          │即新臺幣3 元，│        │
│            │                          │                          │提高成為新臺幣│        │
│            │                          │                          │100 元；又罰金│        │
│            │                          │                          │刑之最低度刑亦│        │
│            │                          │                          │同加（減）之。│        │
├──────┼─────────────┼─────────────┼───────┼────┤
│【自首變更】│對於未發覺之罪自首而受裁判│對於未發覺之罪自首而受裁判│自首由一律必減│舊法有利│
│ 刑法第62條 │者，減輕其刑。但有特別規定│者，「得」減輕其刑。但有特│輕其刑，變更為│。      │
│            │者，依其規定。            │別規定者，依其規定。      │「得」減輕其刑│        │
│            │                          │                          │。            │        │
├──────┼─────────────┼─────────────┼───────┼────┤
│【易科罰金折│犯最重本刑為5 年以下有期徒│犯最重本刑為5 年以下有期徒│易科罰金折算標│舊法有利│
│算標準變更】│刑以下之刑之罪，而受6 個月│刑以下之刑之罪，而受6 個月│準由銀元300 元│。      │
│修正前刑法第│以下有期徒刑或拘役之宣告…│以下有期徒刑或拘役之宣告者│即新臺幣900 元│        │
│41條第1 項前│得以（銀元，下同）1 元以上│，得以新臺幣1000元、2000元│，提高為以新臺│        │
│段、修正前罰│3 元以下折算1 日，易科罰金│或3000元折算1 日，易科罰金│幣1000元、2000│        │
│金罰鍰提高標│。依刑法第41條易科罰金…就│。                        │元或3000元折算│        │
│準條例第2 條│其原定數額提高為100 倍折算│                          │1 日。        │        │
│→現行刑法第│1 日；法律所定罰金數額未依│                          │              │        │
│41條第1 項前│本條例提高倍數，或其處罰法│                          │              │        │
│段          │條無罰金刑之規定者，亦同。│                          │              │        │
╠═╤════╧═════════════╧═════════════╧═══════╧════╣
║結│1.論罪科刑方面，茲經整體比較結果，以舊法之罰金刑最低度刑較低，且自首又係必減，均較為有利。║
║論│2.易刑規定方面（尚無須整體適用），以舊法之易科罰金折算標準較低，較為有利。                ║
╚═╧═════════════════════════════════════════════╝
◎附錄本案所犯法條：
《刑法第284 條第1 項》
因過失傷害人者，處6 月以下有期徒刑、拘役或500 元以下罰金
，致重傷者，處1 年以下有期徒刑、拘役或500 元以下罰金。
《刑法施行法第1 條之1 》
中華民國94年1 月7 日刑法修正施行後，刑法分則編所定罰金之
貨幣單位為新臺幣。
94年1 月7 日刑法修正時，刑法分則編未修正之條文定有罰金者
，自94年1 月7 日刑法修正施行後，就其所定數額提高為30倍。
但72年6 月26日至94年1 月7 日新增或修正之條文，就其所定數
額提高為3 倍。
